臺灣新北地方法院刑事判決
111年度金訴字第912號
公  訴  人  臺灣新北地方檢察署檢察官
被      告  曹彥均



選任辯護人  王聖傑律師
            鄭智陽律師
上列被告因違反洗錢防制法等案件，經檢察官提起公訴（111年
度偵字第13631號）及移送併辦（111年度少連偵字第240號、111
年度偵字第25100號），本院判決如下：
    主  文
乙○○幫助犯洗錢罪，處有期徒刑肆月，併科罰金新臺幣貳萬元，
罰金如易服勞役，以新臺幣壹仟元折算壹日。
    事  實
一、乙○○依其一般社會通常生活經驗，可預見隨意將金融機構帳戶
    交給無信賴基礎、身分年籍不詳之人使用，可能會淪為詐騙
    集團詐騙他人款項的人頭帳戶，且經詐騙集團提領其內款項
    後，即會產生遮斷金流而使犯罪所得之去向遭到隱匿之效果，
    竟為了賺取金錢報酬，縱使上開結果發生也不違背其本意，
    基於幫助詐欺取財、幫助洗錢之不確定故意，於民國110年1
    0月30日21時許，以LINE通訊軟體傳送訊息之方式，將所申
    辦元大商業銀行帳戶000-00000000000000號帳戶（下稱元大
    帳戶）之網路銀行帳號、密碼，提供予LINE暱稱「willa」
    之詐欺集團成員（下稱「willa」）使用，並約定可獲得新
    臺幣（下同）3萬元之報酬，嗣「willa」所屬詐欺集團成員
    取得上開網路銀行帳號、密碼後，即共同意圖為自己不法所
    有，基於詐欺取財、洗錢之犯意聯絡，分別於如附表所示之
    時間、詐騙方式，詐騙如附表所示之人，致如附表所示之人
    均陷於錯誤，分別匯款如附表所示之款項至如附表所示帳戶
    內，旋均遭匯轉一空，而隱匿詐欺所得之來源及去向。嗣附
    表之人察覺受騙後報警，始為警循線查悉上情。
二、案經丁○○、戊○○訴由新北市政府警察局三重分局、甲○○訴由
    臺中市政府警察局第四分局報告臺灣新北地方檢察署檢察官
    偵辦及移送併辦。
    理  由
壹、證據能力部分：
    按被告以外之人於審判外之陳述，雖不符刑事訴訟法第159
    條之1至第159條之4之規定，而經當事人於審判程序同意作
    為證據，法院審酌該言詞陳述或書面陳述作成時之情況，認
    為適當者，亦得為證據。當事人、代理人或辯護人於法院調
    查證據時，知有刑事訴訟法第159條第1項不得為證據之情形
    ，而未於言詞辯論終結前聲明異議者，視為有前項之同意，
    刑事訴訟法第159條之5定有明文。查本判決所引用被告以外
    之人於審判外作成之相關供述證據，雖屬傳聞證據，惟公訴
    人、被告乙○○及辯護人於本院準備程序、審判期日均未對證
    據能力有所爭執，亦未於言詞辯論終結前聲明異議，本院審
    酌上開證據資料製作時之情況，尚無違法不當及證明力明顯
    過低之瑕疵，亦認為以之作為證據應屬適當，故認前揭證據
    資料均有證據能力。又本判決其餘所引用之非供述證據，查
    無違反法定程序取得之情形，亦均認具證據能力。
貳、實體理由部分：
一、被告雖然承認有將其元大帳戶之網路銀行帳號、密碼告知「
    willa」，但否認有何幫助詐欺與幫助洗錢犯行，辯稱：我
    從交友軟體認識了一個女生「willa」約3、4個月，中間都
    有聯絡，有一天那個女生問我要不要兼職挖礦比特幣，跟我
    說如果我忙的話，戶頭給她，她會幫我兼職挖礦，有挖到比
    特幣賣掉的話會把錢給我，我就把網銀的帳號密碼給她，但
    我並沒有把存摺、提款卡交出去，那個女生說如果我挖到比
    特幣的話，她會把錢匯到同一個戶頭給我，她說要綁定挖礦
    機，所以叫我提供網銀的帳號密碼等語。
二、辯護人為被告辯護稱：細觀被告與「willa」的對話紀錄內
    容，顯見被告與該女子熟悉之程度絕非如同素未謀面的陌生
    人，倘非具有一定熟識之程度，應無可能出現類此之對話內
    容，益徵與該女子與被告相識三、四個月之時間，雙方已耗
    費正常時間每日相互問候，時而給予關心叮嚀，甚或共同投
    資「特邦」，確有一定程度之信賴基礎，被告單方相信該女
    子之說詞，進而提供系爭帳戶網銀帳號密碼，主觀上並非貿
    然聽信來路不明之陌生人指示而為。被告就對方要求提供網
    銀帳號密碼或有詢問對方「為蛤要網銀行」、「那也不用密
    碼吧」、「操作的人怎麼自己看」、「個資當然要問清楚」
    ，惟被告自己是與對方確認提供個人資料及網銀密碼等個人
    資訊作為投資虛擬貨幣之緣由，於對方回應後旋即提供帳戶
    資料，代表被告提供個人帳戶之際，仍未生有懷疑其帳戶將
    遭熟識之該女子作為詐欺集團詐欺被害人之犯罪工具使用。
    又被告僅專科學歷，職業為送貨司機員，每日工時長達12小
    時，甚至日夜顛倒，毫無交友際遇可言，使用交友軟體之目
    的，無非為尋覓生活及精神上可得依靠之伴侶，可望於此年
    齡覓得交友對象，於未及深思之情形下，對該女子產生感情
    之信賴，進而於此信賴基礎提供網銀帳密，被告未詳加查證
    ，行為不夠注意謹慎，然此一行為僅具有過失。最末就約定
    帳戶的部分，依被告所述，確實是為提供母親股票而做限額
    使用，無證據可證明是因對方要求而辦理，此部分請鈞院斟
    酌等語。
三、本院審理後認為：
　㈠被告之元大帳戶遭詐欺集團使用作為收受詐欺款項的人頭帳
    戶，而詐欺集團不詳成員依照附表所示之時間、方式，詐騙
    如附表所示之人，致如附表所示之人均現於錯誤，分別匯款
    如附表所示之款項至被告元大銀行帳戶內，旋即遭詐欺集團
    成員以網路轉帳之方式轉出至其他人頭帳戶而不知去向等事
    實，被告並不否認，並且有以下證據可以佐證，可以先行認
    定：
　　1.證人即告訴人丁○○、戊○○、甲○○在警詢中的指述、證人即
      被害人丙○○、庚○○在警詢中的證述。
　　2.元大商業銀行股份有限公司111年1月6日元銀字第1100020
　　　176號函暨所附被告元大帳戶開戶資料及客戶往來交易明
      細（111年度偵字第25100號卷第8至10頁）。
　　3.被害人丙○○提出之郵政跨行匯款申請書、臺灣企銀、國泰
      世華銀行及郵政存簿儲金簿存摺封面及內頁交易明細影本
      （111年度偵字第13631號卷第41至48頁）。
　　4.告訴人丁○○提出之臺灣銀行匯款申請書回條聯、通訊軟體
      LINE對話紀錄擷圖及臺灣銀行存摺封面影本（同上卷第53
      至57頁）。
　　5.被害人庚○○提出之郵政存簿儲金簿存摺封面、郵政跨行匯
      款申請書、通訊軟體LINE對話紀錄及手機通話紀錄擷圖（
      同上卷第61至67頁）。
　　6.告訴人戊○○提出之存摺內頁、大溪區農會匯款申請書影本
      、手機通話紀錄及通訊軟體LINE對話紀錄擷圖（同上卷第
      151至152頁、第181至184頁）。
　　7.告訴人甲○○提出之中國信託銀行匯款申請書、郵政存簿儲
      金簿存摺封面及內頁交易明細、中國信託銀行存摺封面及
      內頁交易明細、通訊軟體LINE對話紀錄、手機通話紀錄翻
      拍照片、被告之元大銀行存摺封面照片（111年度偵字第2
      5100號卷第15頁、第20至23頁）。
　㈡被告雖然提出其與「willa」之對話紀錄，欲證明其僅是因為
    要兼職挖礦，才會將其元大帳戶之網路銀行帳號密碼交給「
    willa」。然而，從被告與「willa」之對話紀錄中可以看見
    ，當「willa」要求被告提供網銀帳號密碼時，被告雖有提
    出疑問「為蛤還要網銀」、「那也不用密碼吧」，但「will
    a」僅簡單回應「要約定銀行帳號」、「還有什麼問題」、
    「如果沒有帳號密碼，挖出幣怎麼轉帳」（111年度偵字第1
    3631號卷第117至118頁），接著被告就很乾脆的把自己元大
    帳戶的網路銀行帳號密碼交付對方，絲毫沒有進一步詢問對
    方為什麼挖比特幣需要提供網路銀行帳號、為什麼轉帳到自
    己的帳戶需要密碼、對方會不會妥善使用自己的帳戶、會不
    會做其他不法使用、有無方法可以確保自己的帳號不會被濫
    用等事項，其交付帳號密碼的過程實在過於草率簡略，已經
    有違一般常情。
　㈢再者，所謂比特幣挖礦，是以電腦運算能力在比特幣程式碼
    發行比特幣時在網路上參與比特幣之分配，能不能獲取比特
    幣取決於電腦運算能力與運氣，難度極高，沒有保證獲利之
    情事。但是「willa」在對話紀錄中卻對被告提及如果同意
    註冊可以馬上轉帳5,000元給被告，提供網路銀行帳號每個
    月再給被告3萬元（111年度偵字第13631號卷第177頁），全
    然未提及被告要準備什麼樣的電腦設備、提供怎麼樣的資金
    來進行比特幣的挖礦作業，此情顯然不合常理，被告對此卻
    沒有提出任何疑問，顯見被告對於「willa」所述比特幣挖
    礦本身並沒有深度的探詢與查問，真正關心的是出租自己帳
    戶賺錢的事，對於自己的網路銀行帳戶會不會被拿去非法使
    用，更是完全不設防。　　
　㈣又被告曾於110年11月19日辦理約定網路銀行轉入帳戶，每日
    轉帳限額為300萬元等情，有元大商業銀行股份有限公司作
    業服務部111年7月14日元作服字第1110034550號函可查（本
    院卷第117頁），而「willa」也曾於對話中要求被告「要約
    定銀行帳號」、「等審核通過了你再去邦（按應為綁之誤繕
    ）約定帳戶」、「等你綁定好了我叫他匯款給你」等語（11
    1年度偵字第13631號卷第117、121頁），以此兩項證據互核
    ，足以認定被告確實有聽從「willa」的指示辦理網路銀行
    轉帳約定帳戶的設定，並且將轉帳限額提高至300萬元。而
    眾所周知，綁定約定帳戶的意思，是讓自己的帳戶可以轉出
    大量金錢給約定帳戶，換言之，是增加自己帳戶匯出款項的
    管道與數額，與收取款項無關。被告如果真的是要提供帳戶
    收受比特幣挖礦的報酬，也完全不用約定帳戶，只要提供一
    個帳戶號碼，別人就可以把報酬匯到其所提供的帳戶。因此
    ，被告既然聽從「willa」的指示去辦理約定帳戶，其主觀
    上一定知道這樣做將可能使自己的帳戶得以轉匯大額款項予
    約定帳戶，與比特幣的挖礦作業獲取報酬的情形完全不同，
    足見被告應知所謂「挖礦」云云，只是表面說詞，與其提供
    帳戶本身並無關連，其對於交付自己帳戶是讓「willa」作
    為轉匯款項的中間跳板帳戶一事，必然有所預見。
　㈤被告雖然辯稱：對方跟我保證說只會用在挖礦用途上面等語
    （本院卷第73頁），但是當本院詢問被告到底是那個對話有
    向被告保證，被告又說：有一些對話沒有截圖到等語（同上
    卷頁）。然而從「willa」要求被告交付帳戶密碼，一直到
    被告交付帳號密碼，中間的對話也不過十餘則，被告並沒有
    質疑對方用途，「willa」也沒有特別向被告保證或是說服
    被告相信其說詞，被告就只是在「willa」說「如果沒有帳
    號密碼，挖出幣怎麼轉帳」之後，就簡簡單單的將帳號密碼
    交出而已，與被告上開辯詞顯然不符，更可見被告對於交付
    網路銀行帳號密碼的理由與動機，與常理有違。
　㈥辯護人雖然認為從對話紀錄中可以看出被告與「willa」有感
    情基礎、有相當信賴關係，但是從對話紀錄來看，被告與「
    willa」之間並沒有日常生活的噓寒問暖、互相關心等一般
    朋友間的交談，只有討論交付帳戶的報酬、應該準備的帳戶
    資料等等，看不出來被告與「willa」之間有任何感情基礎
    或信賴關係存在，反而讓人覺得被告與「willa」之間，一
    個是提供賺錢管道，一個是想從中獲取利益，彼此各取所需
    的關係。辯護人辯稱被告是因為「willa」的感情基礎才提
    供帳戶，似與事實不符，無法採信。
　㈦綜上所述，被告為了賺取「willa」聲稱的每個月3萬元的報
    酬，將自己的元大帳戶之網路銀行帳號密碼告知「willa」
    ，並協助設定約定轉帳帳號，顯然對自己的元大帳戶可能變
    成資金轉匯的中間跳板帳戶有所預見，卻毫不設防地將帳號
    密碼告知，顯然是抱持著就算自己的元大銀行帳戶成為詐欺
    集團轉匯犯罪所得的人頭帳戶也無所謂的心態，想要賺取出
    租帳戶的立即報酬，其有幫助詐欺取財及幫助洗錢之不確定
    故意，可以明確認定。本件事證明確，被告犯行可以認定，
    應該依法論科。
四、論罪科刑：
  ㈠被告將元大帳戶之網路銀行帳號密碼提供給「willa」，幫助
    「willa」所屬詐欺集團對他人進行詐騙，並且幫助該詐欺
    集團得以利用被告元大帳戶轉匯款項，進而隱匿犯罪所得的
    去向，這樣的行為是構成刑法第30條第1項、刑法第339條第
    1項之幫助詐欺取財罪、刑法第30條第1項、洗錢防制法第14
    條第1項之幫助洗錢罪。
  ㈡被告的行為造成詐欺集團對於附表所示的告訴人及被害人施
    行詐騙，而使詐欺集團成員犯下5個詐欺取財罪與5個洗錢罪
    ，因此就被告的幫助犯行，也應該論以5個幫助詐欺取財罪
    與5個幫助洗錢罪。
  ㈢被告並非親自實施詐欺與洗錢犯罪之人，只是對於別人的犯
    罪給予幫助，相較於親自實施犯罪的人，被告的責任較輕，
    得依刑法第30條第2項之規定，就其所犯幫助詐欺取財罪、
    幫助洗錢罪均減輕其刑。
  ㈣競合：
　  1.被告就附表所示各告訴人及被害人所犯之幫助詐欺取財罪
      及幫助洗錢罪，均為一行為觸犯數罪名之想像競合犯，應
      依刑法第55條之規定，從較重之幫助洗錢罪處斷。
　  2.被告以一個提供元大帳戶網路帳號密碼的行為，觸犯如附
      表所示5個幫助洗錢罪，為想像競合犯，應依刑法第55條
      之規定，以1個幫助洗錢罪處斷。
  ㈤臺灣新北地方檢察署檢察官以111年度少連偵字第240號、111
    年度偵字第25100號移送併辦部分（即附表編號5），與起訴
    書所載之犯罪事實有想像競合之裁判上一罪關係，為起訴效
    力所及，本院一併納入審理範圍。
  ㈥量刑：
　　被告沒有犯罪前科，素行良好，有臺灣高等法院被告前案紀
    錄表可查，卻因為貪圖「willa」聲稱的高額報酬，而將自
    己的元大帳戶網路銀行帳號密碼告知「willa」，使「willa
    」可以使用上開帳戶作為轉匯詐騙犯罪所得之人頭帳戶，使
    告訴人及被害人難以追回自己損失的金錢，也使檢警難以追
    查幕後犯人，被告的行為造成了告訴人及被害人的財產損害
    ，也助長詐騙集團犯罪之猖獗。再者，被告於犯後始終否認
    犯行，也未能與告訴人及被害人達成和解，其犯後態度無從
    作為有利的量刑因素。再審以被告主觀為犯罪之不確定故意
    、客觀是幫助行為、造成告訴人及被害人財產損失數額、交
    出帳戶的個數、帳戶被使用作為人頭帳戶的時間長短等犯罪
    情節，以及被告商專肄業之智識程度、職業為送貨司機、需
    要撫養母親之家庭生活狀況等一切情狀，量處如主文所示之
    刑，並諭知罰金易服勞役之折算標準，以示懲戒。
五、沒收：
　　本件「willa」雖向被告聲稱註冊可以獲得5,000元，提供帳
    戶每月可以獲得3萬元之報酬，然並無積極證據可以證明被
    告確實有獲得此筆報酬，依照罪證有疑惟利被告原則，應認
    定被告最終並未獲得相關報酬，故本件並無犯罪所得需宣告
    沒收。
據上論斷，應依刑事訴訟法第299條第1項前段，判決如主文。
本案經檢察官己○○偵查起訴，檢察官陳雅詩移送併辦，由檢察官
盧祐涵到庭執行公訴。
中　　華　　民　　國　　111 　年　　8 　　月　　30　　日
                  刑事第十六庭審判長法  官  黃志中
                                    法  官  時瑋辰
                                    法　官  薛巧翊
上列正本證明與原本無異。
如不服本判決，應於判決送達後20日內敘明上訴理由，向本院提
出上訴狀 (應附繕本) ，上訴於臺灣高等法院。其未敘述上訴理
由者，應於上訴期間屆滿後20日內向本院補提理由書「切勿逕送
上級法院」。
                                    書記官　黃莉涵
中　　華　　民　　國　　111 　年　　9 　　月　　1 　　日
附錄本案論罪科刑法條全文：
中華民國刑法第30條
（幫助犯及其處罰）
幫助他人實行犯罪行為者，為幫助犯。雖他人不知幫助之情者，
亦同。
幫助犯之處罰，得按正犯之刑減輕之。

中華民國刑法第339條
（普通詐欺罪）
意圖為自己或第三人不法之所有，以詐術使人將本人或第三人之
物交付者，處5年以下有期徒刑、拘役或科或併科50萬元以下罰
金。
以前項方法得財產上不法之利益或使第三人得之者，亦同。
前二項之未遂犯罰之。

洗錢防制法第2條
本法所稱洗錢，指下列行為：
一、意圖掩飾或隱匿特定犯罪所得來源，或使他人逃避刑事追訴
    ，而移轉或變更特定犯罪所得。
二、掩飾或隱匿特定犯罪所得之本質、來源、去向、所在、所有
    權、處分權或其他權益者。
三、收受、持有或使用他人之特定犯罪所得。

洗錢防制法第14條
有第二條各款所列洗錢行為者，處7年以下有期徒刑，併科新臺
幣5百萬元以下罰金。
前項之未遂犯罰之。
前二項情形，不得科以超過其特定犯罪所定最重本刑之刑。

附表：
編號 告訴（被害）人 詐騙時間 詐騙方式 匯款時間 金額(新臺幣) 匯 入帳 戶  111年度偵字第13631號起訴書      1 丙○○ （不提告）(亦為111年度少連偵字第240號、111年度偵字第25100號移送併辦意旨書所載之被害人) 110年12月1日10時許 詐騙集團成員自稱警官、檢察官，詐稱丙○○涉及洗錢、販毒案件，需確認帳戶有無涉案云云，致丙○○陷於錯誤，而依指示轉帳。 110年12月1日11時13分許 30萬元 元 大帳 戶 2 丁○○ 110年11月27日18時許 詐騙集團成員自稱丁○○姪女，佯稱需要借款云云，致丁○○陷於錯誤，而依指示轉帳。 110年11月30日13時20分許 20萬元  元 大帳 戶 3 庚○○（不提告） 110年11月27日10時30分許 詐騙集團成員自稱庚○○友人，佯稱需要借款云云，致庚○○陷於錯誤，而依指示轉帳。 110年12月1日12時9分許 11萬元 元 大帳 戶 4 戊○○ 110年11月27日13時24分許 詐騙集團成員自稱戊○○表弟，佯稱需要借款云云，致戊○○陷於錯誤，而依指示轉帳。 110年11月30日13時24分許 20萬元 元 大帳 戶  111年度少連偵字第240號、111年度偵字第25100號移送併辦意旨書      5 甲○○ 110年11月20日11時23分 詐騙集團成員自稱甲○○親友，佯稱需錢孔急云云，致甲○○陷於錯誤，而依指示轉帳。 110年11月30日10時14分許(併辦意旨書略載「10時許」) 40萬元 元 大帳 戶